【裁判字號】    97,交聲,2859
【裁判日期】    971223
【裁判案由】    交管條例聲異
【裁判全文】
臺灣板橋地方法院交通事件裁定        97年度交聲字第2859號
原處分機關  交通部公路總局臺北區監理所板橋監理站
異  議  人  甲○○
即受處分人
上列異議人即受處分人因違反道路交通管理處罰條例案件，對於
交通部公路總局臺北區監理所板橋監理站於民國97年10月27日所
為之處分（原處分案號為：板監裁字裁41-C00000000號），聲明
異議，本院裁定如下：
    主  文
原處分撤銷。
甲○○不罰。
    理  由
一、原處分意旨略以：異議人即受處分人甲○○於民國97年7 月
    23日上午7 時40分許，騎乘車牌號碼802-BHG 號重型機車，
    行經臺北縣土城市○○路與裕民路口時，因「肇事致人受傷
    逃逸」之違規事實，經臺北縣政府警察局土城分局交通分隊
    員警掣單舉發，爰依道路交通管理處罰條例第62條第4 項規
    定，裁處罰鍰新臺幣（下同）6,000 元，並吊銷駕駛執照，
    1年內禁考。
二、異議意旨略以：異議人對於在上開時、地所發生之車禍及因
    此致人受傷一事均無所悉，異議人當時若知道有肇事必定會
    停車處理，為此不服，爰依法聲明異議，請求撤銷原處分等
    語。
三、按汽車駕駛人駕駛汽車肇事致人受傷者或死亡者，應即採取
    救護措施及依規定處置，並通知警察機關處理，不得任意移
    動肇事汽車及現場痕跡證據，違反者處3,000 元以上9,000
    元以下罰鍰。前項駕駛人肇事致人受傷而逃逸者，吊銷其駕
    駛執照；又汽車駕駛人，曾依本條例其他各條規定吊銷駕駛
    執照者，1 年內不得考領駕駛執照，道路交通管理處罰條例
    第62條第3 項、第4 項、第67條第3 項固分別定有明文。至
    是否構成「逃逸」之行為，則應考量該汽車駕駛人有無故意
    逃避上述義務及肇事責任之意圖。次按犯罪事實應依證據認
    定之，無證據不得認定犯罪事實，又不能證明被告犯罪者，
    應諭知無罪之判決，刑事訴訟法第154 條第2 項、第301 條
    第1 項分別定有明文。刑事訴訟法上所謂認定犯罪事實之證
    據，係指足以認定被告確有犯罪行為之積極證據而言，苟積
    極證據不足為不利於被告事實之認定時，即應為有利於被告
    之認定，更不必有何有利之證據，最高法院分別著有29年上
    字第3105號判例及30年上字第816 號判例可資參照。
四、經查：
(一)異議人於上開時、地，騎乘車牌號碼802-BHG 號重型機車，
    與李楊素珍所騎乘車牌號碼GOA-191 號重型機車發生擦撞，
    致李楊素珍人車倒地，受有左側肩鎖關節脫臼併韌帶斷裂之
    傷害，惟異議人並未停車仍繼續往前行駛離開現場等事實，
    業經本院依職權調取臺灣板橋地方法院檢察署97年度偵字第
    26422 號偵查卷宗，有該卷所附之亞東紀念醫院診斷證明書
    、道路交通事故現場圖、道路交通事故調查報告表(一)、(二)、
    現場暨車損照片共14張附卷可稽（見97年度偵字第26422 號
    卷第12、16～25頁），並據告訴人李楊素珍於警詢及偵查指
    訴綦詳（見97年度偵字第26422 號卷第9～11、31、39頁）
    ，堪認屬實。
(二)次查，觀諸案發當時由臺北縣政府警察局土城分局交通分隊
    員警拍攝之車損照片可知（見97年度偵字第26422 號卷第23
    頁），異議人於案發當時騎乘之重型機車，僅右後排氣管處
    有些許磨損、刮痕，其餘部分並無明顯刮痕或擦撞痕跡，足
    見本件車禍發生時碰撞之力道應非強勁，是異議人辯稱其對
    於車禍之發生全然不知情乙節，尚與常情無違。且本件車禍
    對造即該案告訴人李楊素珍於該案偵查中對異議人上開供述
    內容亦未予以爭執，益見異議人所辯上情尚非虛妄，殊無從
    遽認異議人確有肇事致人受傷而逃逸之違規行為，復參諸異
    議人於本件車禍發生後已與告訴人李楊素珍達成和解，並且
    支付賠償金80,000元予李楊素珍收受無訛一情（見97年度偵
    字第26422 號卷第38、39頁），更見異議人當時應無肇事致
    人受傷而逃逸以規避相關法律責任之意思。另異議人涉嫌肇
    事逃逸罪之犯行，亦經臺灣板橋地方法院檢察署檢察官以97
    年度偵字第26422 號以無積極證據可資證明為由而為不起訴
    處分，此有不起訴處分書1 份在卷足憑，並據本院調閱前開
    偵查卷宗核閱無誤；此外，本件已無其他積極事證足資證明
    異議人有肇事後逃逸之故意，則與上開道路交通管理處罰條
    例第62條第3 項、第4 項之構成要件不合，自不能逕予處罰
    。原處分機關未予詳查，遽依上開規定逕予裁處異議人罰鍰
    6,000 元，吊銷駕駛執照，1年內禁考，即有未恰。從而，
    本件異議為有理由，原處分應予撤銷，另為受處分人不罰之
    諭知，以昭審慎。
據上論斷，應依道路交通案件處理辦法第20條前段，裁定如主文
。
中    華    民    國    97    年    12    月    23    日
                  交通法庭  法  官  錢衍蓁
以上正本證明與原本無異。
如不服本裁定應於送達後5日內向本院提出抗告狀。
                            書記官  陳淑怡
中    華    民    國    97    年    12    月    23    日


司法院資訊處製作；財團法人民間司法改革基金會備份。
